【裁判字號】    98,裁,3035
【裁判日期】    981210
【裁判案由】    土地徵收
【裁判全文】
最  高  行  政  法  院  裁  定
                                      98年度裁字第3035號
抗  告  人  甲○○
            丙○○
            乙○○○
            丁○○
            戊○○
            己○○
            庚○○
上列抗告人因與相對人高雄市政府工務局養護工程處間土地徵收
事件，對於中華民國98年2月27日高雄高等行政法院97年度訴字
第876號裁定，提起抗告，本院裁定如下︰
    主  文
抗告駁回。
抗告訴訟費用由抗告人負擔。
    理  由
一、按抗告法院認抗告為不合法或無理由者，應為駁回抗告之裁
    定。
二、緣抗告人以：相對人為配合高雄市捷運紅線通車，辦理「96
    年度南高雄地區捷運紅線沿線通勤道改善工程」，於施作草
    衙路與衙東街間之翠亨北路東側人行道時，其原基於整體規
    劃、施工完善，並避免意外造成國家賠償事件，將抗告人所
    有坐落高雄縣鳳山市○○段206-164號（抗告人丁○○、戊
    ○○、己○○、庚○○之被繼承人杜玉成所有)、206-166號
    、206-167號、206-170號、206-172號（抗告人甲○○所有
    ）、206-174號（抗告人乙○○○所有）、206-175號（抗告
    人丙○○所有）等土地（下稱系爭土地）列入工程施工範圍
    ，並已整土、施工、整平、壓實、開闢成人行及腳踏車道暨
    在系爭土地上種植約70公尺長之小樹木。嗣經抗告人陳情，
    相對人於民國（下同）97年5月15日會同抗告人及相關人員
    辦理會勘，並於97年6月5日以高市工養處一字第0970010658
    號函（下稱系爭函文）檢送上開會勘紀錄（下稱系爭會勘紀
    錄）予抗告人，會勘紀錄結論中載明，造街工程屬高雄縣政
    府所轄範圍，避免於私人土地施作，要求工程顧問公司變更
    程序；另系爭土地係私有，地主要求辦理徵收補償之意見，
    因並無納入工程施作，仍由高雄縣政府協助及妥處為當，抗
    告人不服，訴請撤銷訴願決定及系爭函文。
三、原裁定略以：依土地徵收條例第2條、第13條、第14條規定
    ，可知土地徵收之核准係屬內政部之權限，相對人並無核准
    之職權。另需用土地人並非辦理徵收之機關，對當事人之申
    請無認定准駁之權限，本件依系爭函文及所附之會勘紀錄，
    系爭土地是否徵收非屬相對人之權限範圍，故其所為系爭函
    文並非主管徵收機關基於權限所為發生公法上效果之准駁處
    分，其性質屬單純之事實敘述及理由說明，並不因該項說明
    而生何法律上之效果，故系爭函文並非行政處分。抗告人對
    之提起撤銷訴訟，即屬不備要件，應予裁定駁回等語。
四、抗告意旨略以：原裁定以土地徵收條例第14條為依據認系爭
    土地徵收之核准係內政部之權限，相對人並無核准權限乙節
    ，違反司法院院字第1165號、第617號及釋字第527號解釋與
    憲法第16條、地方制度法第18條第10款、土地法第224條、
    土地徵收條例第2條、第13條、第17條、第57條等規定；相
    對人未依土地法第26條規定取得核准撥用即闢建「平板磚人
    行及腳踏車道」約70公尺長，並命抗告人向高雄縣政府請求
    徵收，業已違反憲法第15條、土地法第26條、第231條、第2
    36條及土地徵收條例第27條規定，訴願決定及原裁定未予撤
    銷系爭函文，亦有違法等語。
五、按原告之訴有起訴不備其他要件而無法補正者，行政法院應
    以裁定駁回之，行政訴訟法第107條第1項第10款定有明文。
    次按所謂行政處分，依訴願法第3條第1項及行政程序法第92
    條第1項規定，係指中央或地方行政機關就公法上具體事件
    所為之決定或其他公權力措施而對外直接發生法律效果之單
    方行政行為而言。至行政機關所為單純事實之敘述（或事實
    通知）或理由之說明，既不因該項敘述或說明而生何法律上
    之效果者，自非行政處分，本院亦著有62年裁字第41號判例
    足參。又依行政訴訟法第4條規定提起撤銷訴訟者，需以行
    政處分為對象，若其請求撤銷者並非行政處分，則其起訴即
    屬不備其他要件。本件，抗告人以相對人辦理「96年度南高
    雄地區捷運紅線沿線通勤道改善工程」而占用系爭土地，陳
    請為徵收補償，惟依土地徵收條例第2條、第13條、第14條
    之規定，土地徵收之核准屬內政部之權限，而非相對人；縱
    使相對人因工程所需而需使用系爭土地，僅屬需用土地人，
    亦無權辦理徵收，是以其因抗告人之陳情而為現場會勘並將
    會勘之會議紀錄以系爭函文通知抗告人，觀之會勘紀錄結論
    係載明：「1.本造街工程於高雄縣所轄範圍，為避免於私人
    土地施作，經設計監造公司表示，從東側人行道路緣石外側
    算起2.5米之既有人行道範圍，原係破碎隆起甚為不平之人
    行道步道。為修復既有人行道及避免造成國賠案件，於該既
    有步道範圍內，一併本案翠亨北路造街工程整體施作平板磚
    ，以維持人行道鋪面平整，請顧問公司依此原則，按照程序
    進行變更。2.另有關本工程高雄縣所轄之範圍內，未施作之
    私有地地主表示辦理徵收補償之意見，因並無納入本工程施
    作，仍由縣政府主政協助及妥處為當。」等語（見原審卷第
    20-23頁），其內容僅係就抗告人陳情之事項，所為單純之
    事實敘述及理由說明，並不因該項說明而生何法律上之效果
    ，依上開所述，並非行政處分，自不得對之提起行政訴訟。
    原裁定以其起訴不備要件而裁定駁回，於法並無不合，抗告
    難認有理由，應予駁回。
六、據上論結，本件抗告為無理由。依行政訴訟法第104條，民
    事訴訟法第95條、第78條、第85條第1項前段，裁定如主文
    。
中    華    民    國    98    年    12    月    10    日
                    最高行政法院第七庭
                        審判長法官  藍  獻  林
                              法官  廖  宏  明
                              法官  張  瓊  文
                              法官  姜  素  娥
                              法官  林  文  舟
以  上  正  本  證  明  與  原  本  無  異
中    華    民    國    98    年    12    月    10    日
                              書記官  賀  瑞  鸞


司法院資訊處製作；財團法人民間司法改革基金會備份。
